【裁判字號】    91,上易,3450
【裁判日期】    920227
【裁判案由】    侵占
【裁判全文】
臺灣高等法院刑事判決                          九十一年度上易字第三四五○號
    上  訴  人
    即  被  告  甲○○
右上訴人因侵占案件，不服臺灣士林地方法院九十一年度易緝字第六三號，中華民國
九十一年十一月十五日第一審判決（起訴案號：臺灣士林地方法院檢察署八十一年度
偵字第一○三三八號），提起上訴，本院判決如左：
    主    文
上訴駁回。
    事    實
一、甲○○於民國八十一年三月中旬某日，向乙○○借得車牌號碼三○六─○五五○
    號自用小客車乙部，借期一週。甲○○旋至台北縣三重市○○街六一號乙○○友
    人吳振宇住處取得該車，詎期間屆滿後，甲○○竟意圖為自己不法之所有，拒不
    返還該車，將該車據為所有後，復於同年四、五月間擅自將車借予名為「廖慶松
    」之人，並避不見面。
二、案經乙○○訴請台灣士林地方法院檢察署檢察官偵查起訴。
    理    由
一、訊據上訴人即被告甲○○雖供承於右揭時地向告訴人乙○○借用前述汽車，惟矢
    口否認有何侵占犯行，辯稱：係告訴人將車交予廖慶松使用，詎廖慶松開走車後
    即避不見面，亦未還車，因廖慶松係伊介紹與告訴人認識，告訴人因此歸罪於伊
    而提出告訴，伊未向告訴人借車云云。
二、惟查：
（一）被告於前揭時間以將到高雄需要用車為由向告訴人借車，並從吳振宇住處取得
      該車，告訴人不識得廖慶松，其不可能將新購之百萬名車借予該人，越一年餘
      ，告訴人經警通知始在豐原某荔枝園內尋得被棄置之該車之事實，業經告訴人
      指訴甚詳，核與證人吳振宇於原審證稱：「被告來我家開車時，我要被告打電
      話給乙○○，確定是乙○○同意借車子給被告，我才讓被告開車子走，所以當
      時我知道是被告要借車」等語相符（見原審卷第四十四頁），並有汽車新領牌
      照登記書影本乙件在卷可稽（見偵查卷第三頁），佐以被告於上訴狀載中指陳
      ：「由於告訴人乙○○沒有駕照，．．．．大都由吳振宇開車」等語（見本院
      卷第九十一年十二月四日被告答辯狀第四項），顯見告訴人將車置於吳振宇家
      中，洵屬有據，足徵告訴人之指訴內容，無瑕可指。
（二）又被告自八十年十月間起迭經檢察官、原審多次傳喚及拘提均屬無著，而於八
      十二年三月十三日經原審發佈通緝，直至九十一年七月二日始具狀聲請解除限
      制出境，辯稱：其僅介紹廖慶松與乙○○合作，其後廖慶松未依約將車返還，
      且避不見面，八十三年間廖慶松將車停在豐原市一汽車修理廠，並由該廠交由
      車主領回云云；其後於同月二十二日復具狀稱：因乙○○無駕駛執照，其經乙
      ○○同意，安排廖慶松與乙○○見面，並議定該車交由廖慶松使用，而廖慶松
      在乙○○有事需用該車時，需要配合，廖慶松．．．．將車駛離後，即避不見
      面，其後該車損壞，置於豐原交流道附近修理廠，再通知乙○○公司領回云云
      ，核均與告訴人所述內容不合，其真實性如何，已非無疑。被告嗣於同年十月
      八日原審訊問時忽稱：「我沒有拿到車子」云云（見原審卷第二十八頁），復
      稱：「他的車子沒有交給我，他是把車子放在三重，．．．．當時乙○○和吳
      振宇有合作關係，吳振宇是幫乙○○開車，後來吳振宇和乙○○結束了合作關
      係，就由我和乙○○合作，我幫他開車，．．．．所以要我由台北開車子到高
      雄，乙○○要求我幫他開到高雄，我到了高雄時，因乙○○不會開車子，所以
      我幫他開車。．．．．是（八十一年）四、五月時我把車子開給廖慶松，是事
先經過乙○○的同意的，廖慶松是我所推薦的，後來乙○○也同意廖慶松來接
      手，所以我把車子交給廖慶松，但在交給廖慶松之前我沒有特別告訴乙○○交
      車子的事，所以就把車子交給了在嘉義的廖慶松，我就回到台北辦法會」等語
      （見原審第三十頁、第三十一頁），其言詞閃爍，前後不一，何者為真，已難
      遽信。復參佐告訴人指稱：「我不認識廖慶松，且車價值一百多萬元之新車，
      不可能交給不認識的人」等語（見原審卷第四十二頁），是此二者相較自應以
      告訴人之指訴為可採。則被告於八十一年三月間借期屆滿後，經告訴人一再索
      回，竟將車據為所有，拒不返還，復於同年四、五月間將車借予他人，其侵占
      之事證明確，犯行堪予認定，依法應予論科。
三、核被告所為，係犯刑法第三百三十五條第一項之侵占罪。又被告行為後，刑法第
    四十一條業於九十年一月四日經立法院修正通過，並經總統於同年月十日公布，
    而於同年月十二日生效施行，其修正條文為：「犯最重本刑為五年以下有期徒刑
    以下之刑之罪，而受六個月以下有期徒刑或拘役之宣告，因身體、教育、職業、
    家庭之關係或其他正當事由，執行顯有困難者，得以一元以上三元以下折算一日
    ，易科罰金」，核與修正前刑法第四十一條相較，修正後條文顯較有利於被告，
    自應依刑法第二條第一項前段之規定，依修正後刑法第四十一條第一項規定諭知
    易科罰金之折算標準。
四、原審認被告罪證明確，適用刑法第三百三十五條第一項、第二條第一項前段、第
    四十一條第一項前段，罰金罰鍰提高標準條例第一條前段、第二條。並審酌被告
    與告訴人本為熟識，其竟借車不還，據為己有，並轉借他人，並參酌其犯罪手段
    、次數、品行、智識程度、所得利益，及告訴人已於一年後尋回該車，惟被告迄
    未與之達成和解等一切情狀，量處有期徒刑伍月，如易科罰金以佰元折算壹日
    。經核其認事用法並無不合，量刑亦稱妥適，被告上訴仍執前詞指摘原判決不當
    ，為無理由，應予駁回。
據上論斷，應依刑事訴訟法第三百六十八條，判決如主文。
本案經檢察官劉斐玲到庭執行職務。
中      華      民      國     九十二     年    二    月      二十七    日
                            臺灣高等法院刑事第十五庭
                                審判長法  官  房  阿  生
                                      法  官  雷  元  結
                法  官  蔡  光  治
右正本證明與原本無異。
不得上訴。
                                      書記官  王  才  生
中      華      民      國    九十二    年      三      月      四      日
附錄：本案論罪科刑法條全文
刑法第三百三十五條：
意圖為自己或第三人不法之所有，而侵占自己持有他人之物者，處五年以下有期徒刑
、拘役或科或併科一千元以下罰金。
前項之未遂犯罰之。


司法院資訊處製作；財團法人民間司法改革基金會備份。
